【裁判字號】    97,訴,762
【裁判日期】    970514
【裁判案由】    毒品危害防制條例
【裁判全文】
臺灣板橋地方法院刑事判決               97年度訴字第762號
公  訴  人  臺灣板橋地方法院檢察署檢察官
被      告  甲○○
                    （另案於臺灣臺北看守所羈押中）
上列被告因違反毒品危害防制條例案件，經檢察官提起公訴（96
年度毒偵字第9283號），本院依簡式審判程序，判決如下：
    主  文
甲○○施用第一級毒品，處有期徒刑壹年，扣案海洛因殘渣袋壹
只內之第一級毒品海洛因殘渣（量微無法秤重），沒收銷燬，海
洛因包裝袋壹只、葡萄糖混合罐貳瓶、分裝藥鏟壹支，均沒收；
又施用第二級毒品，處有期徒刑陸月，扣案之電子磅秤壹臺、分
裝袋拾伍只、分裝袋（小）肆拾伍只、分裝袋（大）捌拾貳只，
均沒收。應執行有期徒刑壹年伍月，扣案之海洛因殘渣袋壹只內
之第一級毒品海洛因殘渣（量微無法秤重），沒收銷燬，海洛因
包裝袋壹只、葡萄糖混合罐貳瓶、分裝藥鏟壹支、電子磅秤壹臺
、分裝袋拾伍只、分裝袋（小）肆拾伍只、分裝袋（大）捌拾貳
只，均沒收。
    事  實
一、甲○○前於民國八十八間因施用毒品案件，臺灣苗栗地方法
    院以八十八年度毒聲字第一四七五號裁定送觀察、勒戒後，
    認無繼續施用毒品之傾向，於八十九年四月五日釋放，於同
    年月十五日執行完畢。復於九十一年間因施用第一級及第二
    級毒品案件，經本院以九十一年度毒聲字第四二七四號裁定
    送觀察、勒戒後，認有繼續施用毒品之傾向，復經本院以九
    十二年度毒聲字第二五七號裁定施以強制戒治，嗣經本院以
    九十二年毒聲字第二○四四號裁定停止戒治所餘期間附保護
    管束，復經本院以九十二年毒聲字第三六九五號裁定撤銷保
    護管束，於九十三年一月九日因法律修正簽結。上開施用毒
    品犯行並經檢察官提起公訴，經本院以九十二年度訴字第八
    二三號判決分別判處有期徒刑七月、三月確定，復因違反槍
    砲彈藥刀械管制條例案件，經臺灣高等法院以九十三年度上
    訴字第三四九九號判決判處有期徒刑一年十月，併科罰金十
    萬元確定，上開三罪有期徒刑部分並經臺灣高等法院定其應
    執行為二年五月。又於九十四年間因施用第一級及第二級毒
    品案件，經本院以九十四年度以九十四年度訴字第六三三號
    判決分別判處有期徒刑九月、五月，應執行有期徒刑一年確
    定。上開二執行刑接續執行，於九十五年五月三日因縮短刑
    期假釋出監（於本案不構成累犯），詎仍不知悔改，明知海
    洛因、甲基安非他命分別係毒品危害防制條例所列之第一級
    、第二級毒品，不得非法持有、施用，仍基於施用海洛因及
    甲基安非他命之犯意，先於九十六年十一月十二日上午某時
    ，於臺北縣三峽鎮○○路二百三十八巷八號住處內，以香煙
    燃燒之方式施用第一級毒品海洛因一次，復於同日上午九時
    許，以吸食器施用第二級毒品甲基安非他命一次。嗣於同日
    下午五時十五分許，為警在臺北縣三峽鎮○○路二百三十三
    巷四十五弄十六號查獲，並扣得其所有供其施用甲基安非他
    命所用之分裝袋十五只，另在其使用之車牌號碼六四五八－
    ＴＨ號自用小客車內，扣得其所有供其施用甲基安非他命所
    用之分裝袋（小）四十五只、分裝袋（大）八十二只、其所
    有供其施用甲基安非他命所用之電子磅秤一臺、其所有供其
    施用海洛因所用之葡萄糖混合罐二瓶、其所有施用海洛因所
    餘之海洛因殘渣袋一個，及其所有供其施用海洛因所用之分
    裝藥鏟一支。並採集其尿液送驗後發現呈安非他命類、鴉片
    類陽性反應，始知上情。
二、案經臺北縣政府警察局移送臺灣板橋地方法院檢察署檢察官
    偵查起訴。本院於準備程序進行中，甲○○就被訴事實為有
    罪之陳述，經告知簡式審判程序之旨，並聽取各當事人之意
    見後，本院合議庭裁定由受命法官獨任進行簡式審判程序。
    理  由
一、訊據被告甲○○就上揭犯罪事實於本院審理時自白不諱，其
    於九十六年十一月十二日經警查獲後採集尿液鑑驗結果，確
    呈安非他命類及鴉片類陽性反應，有臺灣檢驗科技股份有限
    公司濫用藥物尿液檢驗報告一紙在卷足證，足認被告前揭自
    白與事實相符，堪予採信。又扣案之海洛因殘渣袋一只內之
    殘渣（量微無法秤重），被告供稱係因施用該包海洛因而尿
    液驗出鴉片類反應（九十七年四月十六日簡式審判筆錄），
    上開殘渣袋內之殘渣確係第一級毒品海洛因，應可認定。按
    九十二年七月九日新修正之毒品危害防制條例刪除二犯及三
    犯之規定，一改修法前繁雜之處遇程式，僅將施用毒品者簡
    化區分為初犯、再犯，並認施用毒品者係屬病患性犯人，以
    觀察、勒戒戒除其身癮，並以強制戒治去除其心癮。經觀察
    、勒戒或強制戒治執行完畢釋放後，若係五年後再犯該條例
    第十條施用毒品罪者，與同條例第二十條第一項、第二項關
    於「初犯」之處理方式相同，檢察官應先聲請法院裁定令被
    告入勒戒處所觀察、勒戒，並視有無繼續施用毒品傾向，決
    定應予釋放、為不起訴之處分，或應聲請法院裁定令入勒戒
    處所強制戒治；若係五年內「再犯」同條例第十條施用毒品
    罪者，依同條例第二十三條第二項規定，檢察官則應依法追
    訴。觀諸該條例第二十條第三項之修正理由：「觀察、勒戒
    或強制戒治五年後再犯者，顯見前所實施之觀察、勒戒或強
    制戒治已足以遮斷其施用毒品之癮，為期自新及協助其戒除
    毒癮，對此五年後再犯者，爰明定仍適用初犯之規定，先經
    觀察、勒戒、強制戒治之程式。」及同條例第二十三條第二
    項之修正理由：「為配合簡化施用毒品犯之刑事處遇程式，
    並鑑於經觀察、勒戒或強制戒治執行完畢釋放後五年內再犯
    者，其再犯率甚高，原據以實施之觀察、勒戒及強制戒治既
    已無法收其實效，自應施以刑事處遇。」顯然如施用毒品者
    係前經觀察、勒戒或強制戒治等治療程式執行完畢五年後，
    始再施用毒品之「初犯」，因前所執行之觀察、勒戒或強制
    戒治已足收戒除毒癮之效，自應重新執行觀察、勒戒或強制
    戒治等治療程式，並於治療程式執行完畢後，由檢察官為不
    起訴處分，毋庸對之追訴處罰；反之，在「再犯」之情形，
    因其先前所為治療程序顯未能收戒斷毒癮之效，且考量施用
    毒品者之再犯率偏高，乃簡化其刑事處遇程式，而逕予追訴
    處罰，不再施以治療程式。參酌上開立法理由，修正毒品危
    害防制條例就施用毒品者，祇於「初犯」及「五年後再犯」
    二種情形，有其追訴條件之限制，即須於初犯經觀察、勒戒
    或強制戒治釋放後，五年內均無施用毒品之行為，始能認其
    前所實施之觀察、勒戒或強制戒治已足遮斷毒癮，而得於五
    年後再犯時，再予適用初犯之規定，重行觀察、勒戒等程式
    。倘五年內已經再犯，被依法追訴處罰，縱其第三次（或第
    三次以上）施用毒品之時間在初犯釋放五年以後，即與「五
    年後再犯」之情形有別，且因已於「五年內再犯」，顯見其
    再犯率甚高，原實施觀察、勒戒或強制戒治，已無法收其實
    效，而無五年戒斷期之存在，自無再經觀察、勒戒及強制戒
    治之必要，應由檢察官逕行起訴，始符新法修正之本旨。被
    告前因施用毒品案件經臺灣苗栗地方法院以八十八年度毒聲
    字第一四七五號裁定送觀察、勒戒後，認無繼續施用毒品之
    傾向，於八十九年四月五日釋放，於同年月十五日執行完畢
    。復於九十一年間因施用第一級及第二級毒品案件，經本院
    以九十一年度毒聲字第四二七四號裁定送觀察、勒戒後，認
    有繼續施用毒品之傾向，復經本院以九十二年度毒聲字第二
    五七號裁定施以強制戒治，嗣經本院以九十二年毒聲字第二
    ○四四號裁定停止戒治所餘期間附保護管束，復經本院以九
    十二年毒聲字第三六九五號裁定撤銷保護管束，於九十三年
    一月九日因法律修正簽結，又於九十四年間因施用第一級及
    第二級毒品案件經本院以九十四年度以九十四年度訴字第六
    三三號判決分別判處有期徒刑九月、五月，應執行有期徒刑
    一年確定，有臺灣高等法院被告前案紀錄表一份附卷可考。
    被告於上開觀察、勒戒執行完畢釋放後，既曾於五年內再犯
    毒品危害防制條例第十條之罪，並經本院裁定送強制戒治，
    雖因修法而簽結，仍顯於五年內已然再犯施用毒品罪，本次
    被告再犯毒品危害防制條例第十條之罪，自非屬毒品危害防
    制條例第二十條第三項所定「五年後再犯第十條之罪」之情
    形，而應依法追訴，附此指明。從而本案事證明確，自應依
    法論科。
二、核被告所為，係犯毒品危害防制條例第十條第一項、第二項
    之施用第一級毒品罪及第二級毒品罪。其於施用前後持有第
    一級毒品海洛因及持有第二級毒品甲基安非他命之低度行為
    ，應分別為施用之高度行為所吸收，均不另論罪。被告所犯
    前開二罪間，犯意各別，行為互殊，應分論併罰。爰分別審
    酌被告有多次毒品前科，素行不佳，有臺灣高等法院被告前
    案紀錄表可參，明知毒品危害之烈，於假釋出監未久後，即
    再次施用毒品，顯示自行戒除毒品之意志薄弱，且未思受有
    假釋之寬典而改過自新，反於假釋期間再犯罪，應予非難，
    兼衡其經查獲後，於本院審理時自知事證明確而坦承犯行，
    且其施用毒品犯行所生危害，主要以自戕身心健康為主，對
    於他人生命、身體、財產等法益，尚未查得重大直接危害等
    一切情狀，分別量處如主文所示之刑，並定其應執行刑，以
    示懲儆。
三、扣案之海洛因殘渣袋一只內之海洛因殘渣（量微無法秤重）
    ，為本案查獲之毒品，又被告自承上開毒品為其所有供己施
    用之物，應依毒品危害防制條例第十八條第一項規定諭知沒
    收銷燬。扣案之海洛因包裝袋一只、分裝袋十五只、分裝袋
    （小）四十五只、分裝袋（大）八十二只、電子磅秤一臺、
    葡萄糖混合罐二瓶、分裝藥鏟一支等物均為被告所有，分別
    係被告所有，供其施用海洛因及甲基安非他命所使用之物，
    業據其供承在卷，爰依刑法第三十八條第一項第二款之規定
    併予宣告沒收。
四、末按犯第十條或第一項、第二項之罪，供出毒品來源，因而
    破獲者，得減輕其刑，毒品危害防制條例第十七條定有明文
    ，被告固主張援引此規定要求減刑，然被告於本院審判時供
    稱：「在九十六年十一月十二日警察在叫葉庭瑋開門時，他
    都不開門，是我下去幫警察開門的」等情（九十七年四月十
    六日簡式審判筆錄），於偵查時則供稱：「在警詢時，我有
    說我向葉庭瑋買海洛因，九十六年八月二十二日是我從泰源
    監獄剛回來，其實我沒向葉庭瑋買，警察說開搜索票過來搜
    索，一定要有個交代，因為搜索票是以葉庭瑋為受搜索人，
    葉庭瑋被扣到安非他命與海洛因，卻不承認是他自己的，因
    為是他的地方，也是他的東西，卻不承認，所以我就向警察
    說我是向葉庭瑋買海洛因，其實我從泰源監獄上午十時被放
    出來，晚上八點才回到板橋，我沒回三峽的家，我去板橋找
    朋友。我說我買毒品的當日，我沒有去找葉庭瑋，我沒有向
    葉庭瑋買毒品。本次我被查獲，是葉庭瑋找我去聊天，我人
    在外面還沒有進入屋內，警察就在我後面了」等情（九十六
    年十一月十三日偵查筆錄），綜上諸情以觀，難認葉庭瑋係
    因被告供出毒品來源而破獲，被告自無從援引上開規定邀得
    減刑，附此指明。
據上論斷，應依刑事訴訟法第273 條之1 第1 項、第299 條第1
項前段，毒品危害防制條例第10條第1項、第2項、第18條第1項
、第23條第2項，刑法第11條前段、第38條第1項第2款、第51條
第5款，判決如主文。
本案經檢察官靳開聖到庭執行職務。
中    華    民    國    97    年    5     月    14    日
                  刑事第三庭  法  官  王偉光
以上正本證明與原本無異
如不服本判決應於送達後十日內檢附理由向本院提出上訴狀
                              書記官  陳宥伶
中    華    民    國    97    年    5     月    14    日
附錄本案論罪科刑法條全文：
毒品危害防制條例第十條：
施用第一級毒品者，處六月以上五年以下有期徒刑。
施用第二級毒品者，處三年以下有期徒刑。


司法院資訊處製作；財團法人民間司法改革基金會備份。
